臺灣高等法院刑事判決　　　　　　　　　　　　　九十三年度上訴字第二六六三號
　　上　訴　人
　　即　被　告　乙○○原名葉.
右上訴人，因違反槍砲彈藥刀械管制條例案件，不服臺灣新竹地方法院，九十一年度
訴字第八一三號，中華民國九十三年五月二十六日第一審判決（起訴案號：臺灣新竹
地方法院檢察署九十年偵字第六六一三號）提起上訴，本院判決如左：
    主  文
上訴駁回。
    事  實
一、緣吳坤達（由原審另行審結）之母黃寶治騎乘機車與甲○○駕駛之自用小客車相
    撞而受傷，吳坤達心生怨隙，復認甲○○不積極解決賠償事宜，乃找尋丙○○（
    已經原審判處有期徒刑一年十月，併科罰金新台幣十五萬元確定）出面處理，丙○○因此邀請乙○○（曾犯違反麻醉藥品管理條例罪，經原審法院判處有期徒刑
    五月確定，於民國八十七年五月一日執行完畢）共同參與其事。乙○○依約於九
    十年十一月七日清晨六時許，前往新竹市○○路工業區附近公園旁與丙○○、吳
    坤達會面，一起用完早餐，即由乙○○負責駕駛丙○○向友人所借用之不詳車號
    喜美自用小客車，搭載丙○○、吳坤達，丙○○並攜帶具有殺傷力之仿ＣＯＬＴ
    廠半自動手槍製造之改造四五手槍（槍枝管制編號0000000000，含彈
    匣一個）、具有殺傷力之仿ＢＥＲＥＴＴＡ廠半自動手槍製造之改造九０手槍一
    枝（槍枝管制編號0000000000，含彈匣一個）、具有殺傷力之直徑約
    八‧七ＭＭ金屬彈頭之土造子彈二顆（其中一顆已因鑑定目的而試射擊發）及直
    徑約一０ＭＭ金屬彈頭之土造子彈四顆（其中二顆已因鑑定目的而試射擊發），
    以及不具殺傷力之湯姆笙金屬玩具衝鋒槍一支（槍枝管制編號00000000
    00，含彈匣一個）、不具殺傷力之仿ＧＬ０ＣＫ１７型半自動手槍製造之玩具
    手槍一枝（槍枝管制編號0000000000，含彈匣一個）、不具殺傷力之
    直徑約八‧九ＭＭ金屬彈頭之土造子彈三顆（其中一顆已因鑑定目的而試射擊發
    ）等物，三人因此共同持有之，復因不知甲○○住家正確所在，乃先前往甲○○
    友人何子評服務之新竹市○○街四十六巷六號永盛清潔公司營業所，商請不知情
    之何子評帶領渠等至甲○○住處。嗣丙○○、乙○○、吳坤達與何子評四人共乘
    何子評所有車牌號碼九Ｐ─二八一八號之藍色福斯廂型車，行約二０至五０公尺
    後，丙○○叫乙○○折返駕駛原喜美自小客車，尾隨前往甲○○位在新竹縣竹東
    鎮○○路五十一號住處，惟適因甲○○外出而尋訪未果，丙○○等三人因已得悉
    甲○○之確切住所地址，乃於甲○○住家附近某加油站換車，亦即由何子評自行
    駕駛喜美自小客車返回其清潔公司，而原由何子評駕駛之藍色福斯廂型車則改由
    乙○○駕駛前往竹北尋找另友人閒聊。嗣於當日下午二時許，吳坤達、丙○○及
    乙○○三人共乘前開藍色福斯廂型車，攜帶上開槍彈再度前往甲○○住處時，經
    警據報埋伏、當場查獲，並扣得上開槍、彈等物。
二、案經新竹市警察局第二分局報請臺灣新竹地方法院檢察署檢察官偵查起訴。
    理  由
一、訊據上訴人即被告乙○○對於其在右揭時、地受共犯丙○○邀約前往丙○○住處
    附近公園會面，並與丙○○、吳坤達共進早餐後，由伊負責駕駛丙○○借得之喜
    美自用小客車，三人同往何子評服務之清潔公司，嗣經何子評帶往甲○○住處，
    因甲○○不在，伊乃在王家附近某加油站與何子評換車，由何子評駕駛伊原先之
    喜美自用小客車返回清潔公司，伊則換駛何子評所有之藍色福斯廂型車，嗣經警
    查獲槍彈一批等情，均坦認不虛，核與共犯丙○○所供相符（其二人供述見本院
    卷九十三年十月八日筆錄），其等由何子評帶路前往甲○○住家一節，並據何子
    評供證綦詳，而關於遭警查獲槍彈之情，亦經另共犯吳坤達及證人即警員張家文
    陳明在卷（偵(二)卷一二頁正、反面），且有查獲現場照片存卷（偵(一)卷二七至三
    六頁）及該槍彈一批扣案可資佐證，該批槍彈有無具殺傷力一節，復經內政部警
    政署刑事警察局鑑定明確，有該局九十年十一月七日刑鑑字第二一二０一三號鑑
    驗通知書一份附卷（同上卷二三頁）可徵。
二、被告雖否認犯罪，辯稱伊僅單純受邀負責開車，根本不知所為何事，亦不知車內
    有槍彈之情，自不能因伊無知受利用而課伊罪責云云。惟查：
　(一)共犯吳坤達之母黃寶治騎機車與甲○○所駕之汽車相撞受傷之事，已經甲○○供
  　明在卷（偵(一)卷一八、一九頁），並有因該車禍而作成之協議書影本一份在案（
    偵(一)卷二四、二五頁）可參，參以甲○○供稱：伊未依吳家所求前往調解委員會
    協調等語（偵(一)卷二０頁反面），可見共犯吳坤達確有因此心生怨隙，不滿甲○○未積極解決賠償事宜之情。
　(二)共犯丙○○係受另共犯吳坤達之託，夥同綽號「眼鏡」之人一起出面處理相關事
  　宜，復據證人李龍堆供證綦詳（原審卷(一)一九五頁反面），另證人何子評亦證稱
    ：吳坤達說是要談他母親車禍之事等語（同上卷二一八頁反面），被告即係綽號
    「眼鏡」之人，則經共犯丙○○指證在案（本院卷九十三年十月八日筆錄），姑
    不論被告等一夥人攜帶大批槍彈，有無用以施行犯罪之意，至少作為談判時防身
    之用，足可認定，可見其等有共同攜持槍彈之犯罪動機，已毋庸置疑。雖然共犯
    丙○○供稱：伊原不知有車禍糾紛之事，係至警局時始聽聞，伊僅單純要找甲○○聊天，被告只負責為伊開車，此事與被告無關云云，被告亦辯稱：伊不知車禍
    之事云云，非但與上開證人李龍堆所供不符，且如謂係單純找尋甲○○聊天，何
    須大費周章攜持大批槍彈？又相約多人同往？復要何子評帶路並互換汽車使用？
    在在難以自圓其說，可見上開單純聊天、不知緣由云云，無非飾卸之詞，不足採
    信。
　(三)關於案發當日被告等一夥人之行蹤，係首先由被告自行駕駛其自有之野雞計程車
  　前往共犯丙○○住處附近之公園與丙○○、吳坤達會面，而後由被告改換駕駛丙○○向友人借來之喜美自小客車，斯時，丙○○係乘坐在前座之被告旁邊，並攜
    帶二個手提袋，吳坤達則在後座，迨三人至何子評辦公處所時，丙○○與吳坤達
    攜帶其中一個手提袋下車，被告則仍留在車上，已經被告與丙○○一致供明在卷
    （本院卷九十三年十月八日筆錄），參以共犯吳坤達供承：伊在車內就看到皮包
    內有槍等語（偵(一)卷五０頁），足見被告在前往何子評辦公室之途中，已有機會
    知悉該手提袋之中裝置該批槍彈之情形。其後，據何子評仔細回憶所為供證為：
    「（問：你們四個人到底有無同一部車過？）我想看看，我確定我們四個人有同
    一部車過，從我家出來後，約走二十公尺到五十公尺，這段距離我們四個人有同
    部車過，後來丙○○叫乙○○回去我家開他們開來的小客車，因為我被丙○○說
    我等一下上班要用車，其他部分我們四個人都沒有同一部車過。」「（問：當時
    從你家開去找甲○○時，是開你的廂型車或是包括小客車？）（本）來是開我的
    廂型車，但開了約二十到五十公尺後，丙○○叫乙○○回去開他們的小客車。」
    （原審卷(一)二二０頁正、反面），復據共犯吳坤達供稱：「我上車後，就發現車
    內已經擺槍枝，且上膛。」（偵(一)卷九頁反面）「槍就放在腳踏板那（裡），一
    低頭就可看到。」（偵(一)卷五０頁反面）足見被告在四人同車之時，亦有機會知
    悉車內有槍之情形。嗣被告換開何子評之藍色福斯廂型車後，即開往竹北另找友
    人閒聊，並進午餐，被告亦與丙○○、吳坤達下車，業據被告與丙○○一致供述
    在卷（本院卷九十三年十月八日筆錄），雖丙○○供稱伊等當時未將槍彈等攜帶
    下車云云，但經本院質以為何不怕槍彈遭竊，則為之語塞而不語（以上見同上筆
    錄），再參以丙○○先前坦稱：「（問：與乙○○、吳坤達一起去…做何事？）
    乙○○幫我開車，吳坤達幫我拿槍，不然那麼多槍怎麼拿。」（偵(一)卷四八頁反
    面）足見丙○○上開所稱在竹北時，未攜帶槍彈下車云云，並不實在，亦即被告
    亦有機會知悉其等共同攜持大批槍彈之情。被告等一夥人最後經警查獲之時，被
    告係「看到前方很多警察要圍捕，所以緊急煞車」，並「很緊張回頭問…怎麼辦
    。」已經共犯丙○○供述歷歷（原審卷(一)五二頁），足見被告至為心虛，斯時車
    內槍枝位置為：「駕駛座後面旁邊吳坤達腳墊下面一枝，駕駛座後面丙○○腳墊
    下一枝，吳坤達前座椅背後袋一枝，前座手煞車旁邊黑色公事包內一枝。」已經
    證人即查獲之員警張家文供述在案（偵(二)卷一二頁反面），要與被告（偵(一)卷一
    五頁）、丙○○（偵(一)卷六頁）、吳坤達（偵(一)卷九頁反面）所供相符，吳坤達
    更供承：「我那時是坐在後座的右後方，丙○○坐在左後方，我的座位前方即前
    座的後椅背袋子插著一枝槍，因為槍枝放進去，整個袋子開開的，坐在椅子上很
    明顯看得到；腳踏板下面有放一枝，因為槍枝邊緣露出來，很明顯可以看得到。
    所以我全部拿出來把玩一下。」（原審卷(一)三九頁）並有上開車內藏槍之照片在
    案可稽，雖然丙○○指稱槍枝係因緊急煞車而自袋內散落云云，但與共犯吳坤達
    上開所供不符，且如謂係散落，如何會落在椅座後袋內？又何以會壓藏在腳踏板
    墊下？足見係為被告迴護之飾詞，實情應係在車上將槍彈取出，並上膛而各處藏
    置，且為被告所知悉而參與。
　(四)至於置放於被告身旁之公事包（即手提袋）內所藏置之槍枝，縱係不具殺傷力之
  　玩具衝鋒槍，因被告與丙○○、吳坤達既係同夥，且同行、同車（大部分時間）
    ，自無解於其等具有共同持有其他具有殺傷力槍彈之事實，自應共負刑責。
　(五)證人何子評於原審審判期日初始，尚未傳喚其作證時，即於被告乙○○答辯後舉
  　手陳稱：被告乙○○對於槍枝之事確實不知情等語，嗣經審判長諭知應據實陳述
    而作證時，就當日之經過情形，於仔細回憶後，即改稱被告與伊曾有四人同車之
    情形，已如前述，並不再指稱被告不知車內有藏槍之情，從而上開先前所供被告
    不知情云云，當係曲意迴護之詞，不能憑以作為有利被告認定之依據，附此敘明
    。
　(六)綜合上述，被告所辯各節，核係畏罪飾卸之詞，而共犯丙○○所為有利被告之供
    述，要屬獨挑罪責而迴護被告之語，均無可採，被告犯罪事證已臻明確，其犯行
    可以認定。
三、核被告所為，係犯槍砲彈藥刀械管制條例第十一條第四項未經許可，持有其他可
    發射子彈具有殺傷力之改造手槍罪、同條例第十二條第四項未經許可持有子彈罪
    。被告與丙○○、吳坤達相互間有犯意聯絡及行為分擔，為共同正犯。其等以一
    持有行為而同時觸犯二罪，為想像競合犯，應依刑法第五十五條規定，從一重之
    未經許可持有其他可發射子彈具有殺傷力之改造手槍罪處斷。被告乙○○前於八
    十六年間，因違反麻醉藥品管理條例案件，經原審法院判處有期徒刑五月確定，
    於八十七年五月一日執行完畢，此有本院被告全國前案紀錄表、臺灣新竹地方法
    院檢察署刑案資料查註紀錄表、臺灣新竹地方法院法務部在監
    卷可稽，其於前受有期徒刑之執行完畢後五年以內，再犯本件有期徒刑以上之罪
    ，為累犯，應依刑法第四十七條規定加重其刑。
四、原審適用槍砲彈藥刀械管制條例第十一條第四項、第十二條第四項，刑法第十一
    條前段、第二十八條、第五十五條、第四十七條、第四十二條第二項、第三十八
    條第一項第一款，罰金罰鍰提高標準條例第二條，現行法規所定貨幣單位折算新
    臺幣條例第二條之規定，並審酌被告前有妨害自由、違反麻醉藥品管理條例、肅
    清煙毒條例、毒品危害防制條例等多項前科，此有前開刑案資料查註紀錄表及法
    務部在監
    安全造成潛在之危害，惟其時間尚短之犯罪手段、情節，暨矢口否認犯行，猶飾
    詞狡辯等一切情狀，量處有期徒刑一年四月，併科罰金新臺幣五萬元，並就併科
    罰金部分諭知易服勞役之折算標準，為以新臺幣九百元即銀元三百元折算一日，
    以示懲儆。復說明：依行為時之槍砲彈藥刀械管制條例第十九條規定：「犯第七
    條、第八條、第十條、第十一條、第十二條第一項至第三項、第十三條第一項至
    第三項之罪，經判處有期徒刑者，應於刑之執行完畢或赦免後，令入勞動處所，
    強制工作，其期間為三年。」前開有關宣告強制工作之規定，業經刪除，並於九
    十年十一月十四日經總統以（九０）華總一義字第九０００二二三四七０號令公
    布，於同年月十六日生效，是有關宣告強制工作之規定，已不再適用。而被告係
    應共犯吳坤達所請，始由另共犯丙○○攜其所持有之上開槍彈外出，並共同隨同
    前往尋找甲○○，欲解決甲○○駕車撞傷吳坤達之母之車禍糾紛，是依其犯罪情
    節，尚難認屬嚴重職業性犯罪或因欠缺正確工作觀念或無正常工作而犯罪，再衡
    以被告無任何違反槍砲彈藥刀械管制條例案件之前科紀錄，此有卷附之前開刑案
    資料查註紀錄表在卷可佐，此外，復無其他證據足以證明被告曾以扣案之槍彈另
    犯他案，故實難遽認被告已有犯罪之習慣或以犯罪為常業或因遊蕩或懶惰成習而
    犯罪，而有矯治其社會危險性之必要，爰不另依刑法第九十條第一項規定宣告強
    制工作之保安處分。至於扣案之仿ＣＯＬＴ廠半自動手槍製迼之改造四五手槍一
    枝（槍枝管制編號：0000000000號，含彈匣一個）、仿ＢＥＲＥＴＴ
    Ａ廠半自動手槍製造之改造九０手槍一枝（槍枝管制編號：000000000
    0號，含彈匣一個）、土造金屬彈殼加裝直徑約八‧七ＭＭ金屬彈頭之土造子彈
    一顆（另有一顆於鑑定時業已試射擊發，非屬違禁物，不再為沒收之諭知）及土
    造金屬彈殼加裝直徑約一０ＭＭ金屬彈頭之土造子彈貳顆（另有二顆於鑑定時業
    已試射擊發，非屬違禁物，不再為沒收之諭知），均屬違禁物，應宣告沒收。而
    另扣案之湯姆笙金屬玩具衝鋒槍一枝（槍枝管制編號0000000000號，
    含彈匣一個）、仿ＧＬＯＣＫ１７型半自動手槍製造之玩具手槍一枝（槍枝管制
    編號0000000000號，含彈匣一個）及土造金屬彈殼加裝直徑八‧九Ｍ
    Ｍ金屬彈頭之土造子彈二顆（另有一顆於鑑定時業已試射擊發），均無殺傷力，
    均非屬違禁物，亦非供本案犯罪所用之物，自毋庸宣告沒收。經核認事用法均無
    違誤，量刑亦稱平穩，應予維持。被告仍執陳詞，空言否認犯罪，提起上訴，不
    能認為有理由，應予駁回。
五、被告經合法傳喚，雖由自稱係其家屬之女子電話略謂被告急病刻正注射點滴療養
    ，無法到庭云云，嗣由被告具狀稱係感冒不適，卻因無參加全民健保，無法至醫
    院看病，只好自行購買成藥靜養治療云云，以上有本院電話紀錄單及被告訴狀可
    稽，因均無確實證據足資證明被告確罹疾病不克到庭，且上開所陳內容復有歧異
    ，自難信實，自應認屬無正當理由不到庭，爰不待其陳述，逕行判決。
據上論斷，應依刑事訴訟法第三百六十八條、第三百七十一條，判決如主文。
本案經檢察官邱美育到庭執行職務。
中　　　華　　　民　　　國　　九十三　　年　　 十一 　　月　　　十　　　日
                              臺灣高等法院刑事第十四庭
                                  審判長法  官　陳　祐　輔
                                        法  官　邱　瑞　祥
                                        法  官　洪　昌　宏
右正本證明與原本無異。
如不服本判決，應於收受送達後十日內向本院提出上訴書狀，其未敘述上訴之理由者
並得於提起上訴後十日內向本院補提理由書（均須按他造當事人之人數附繕本）。
                                        書記官　廖　月　女
中　　　華　　　民　　　國　　九十三　　年　　 十一 　　月　　 十二 　　日
附錄：本案論罪科刑法條全文
槍砲彈藥刀械管制條例第十一條
未經許可，製造、販賣或運輸第四條第一項第一款所稱其他可發射金屬或子彈具有殺
傷力之各式槍砲者，處五年以上有期徒刑，併科新臺幣一千萬元以下罰金。
未經許可，轉讓、出租或出借前項所列槍砲者，處三年以上十年以下有期徒刑，併科
新臺幣七百萬元以下罰金。
意圖供自己或他人犯罪之用，而犯前二項之罪者，處無期徒刑或七年以上有期徒刑，
併科新臺幣一千萬元以下罰金。
未經許可，持有、寄藏或意圖販賣而陳列第一項所列槍砲者，處一年以上七年以下有
期徒刑，併科新臺幣七百萬元以下罰金。
第一項至第三項之未遂犯罰之。
